【裁判字號】    94,交上易,72
【裁判日期】    950126
【裁判案由】    過失致死
【裁判全文】
臺灣高等法院高雄分院刑事判決        94年度交上易字第72號
上  訴  人  臺灣屏東地方法院檢察署檢察官
被      告  甲○○
上列上訴人因被告過失致死案件，不服臺灣屏東地方法院94年度
交訴字第63號中華民國94年9 月28日第一審判決（起訴案號：臺
灣屏東地方法院檢察署94年度偵字第1838號），提起上訴，本院
判決如下：
     主  文
上訴駁回。
     事  實
一、甲○○於民國94年2 月25日上午7 時50分左右，騎乘車號PD
    V-502 號機車，沿限速50公里的屏東縣內埔鄉○○路，由東
    (成 德村)往 西 (內埔村)方 向直行，途經昌宏路116 號前
    之交岔路口時，甲○○應注意行車不得超速，且行經無號誌
    之交岔路口，應減速慢行，作隨時停車之準備，而依當時情
    形，又無不能注意之情事，適有鄔劉秋梅從昌宏路116 號住
    處庭院騎車號WQP-338 號機車自該交岔路口進入昌宏路擬左
    轉往東 (成德村)方 向行駛 (即與甲○○對向)， 甲○○因
    疏未注意上開事項，在接近昌宏路116 號前面時，在視線已
    被其右手邊大象小吃部建物遮住之情形下，仍未減速慢行，
    作隨時停車準備，以避免大象小吃部旁邊的昌宏路116 號有
    人、車從庭院行至路上而發生危險，仍以50到60公里的時速
    超速行駛，因此在發現鄔劉秋梅亦疏未注意轉彎車應讓直行
    車先行，而從甲○○右手邊昌宏路116 號庭院騎到昌宏路上
    欲左轉行駛時，因煞閃不及而撞上鄔劉秋梅，造成鄔劉秋梅
    頭部外傷併顱骨碎裂，雖經送醫急救，仍於當日上午傷重不
    治死亡。甲○○於肇事後即留在現場，並於警員到場處理時
    ，發覺為其肇事前，即向警員坦承為其肇事而為自首並接受
    審判。
二、案經屏東縣警察局內埔分局報告相驗後，由鄔劉秋梅配偶乙
    ○○訴由臺灣屏東地方法院檢察署檢察官偵查起訴。
     理  由
一、證據能力方面：本件被告甲○○所犯係死刑、無期徒刑、最
    輕本刑為3 年以上有期徒刑以外之罪，已經被告就被訴事實
    為有罪之陳述，經本院聽取當事人之意見後，依刑事訴訟法
    第273 條之1 第1 項之規定，裁定進行簡式審判程序。又本
    件卷內之人證、物證等證據，依同法第273 條之2 規定，不
    受第159 條第1 項關於傳聞法則規定之限制，依法均有證據
    能力，合先敘明。
二、訊據被告甲○○對其於上揭時、地因超速行駛，未依規定減
    速，致閃避不及而撞擊被害人鄔劉秋梅所騎之機車，並因而
    使被害人受有頭部外傷併顱骨碎裂之傷害而死亡之事實供承
    不諱，核與證人周文萍於偵查中所證稱，目擊被害人甫騎車
    進入昌宏路，即遭被告撞及等情節無違，並有現場圖、現場
    照片等在卷可資佐証；且被害人係因本件車禍受有頭部外傷
    併顱骨碎裂而死亡，有國仁醫院出具之診斷證明書附卷可憑
    ，並經臺灣屏東地方法院檢察署檢察官督同法醫師相驗明確
    ，有相驗屍體證明書、驗斷書及勘驗筆錄等在卷可憑。
三、按行車速度，依標誌或標線之規定，無標誌或標線者，行經
    無號誌之交岔路口應減速慢行，作隨時停車之準備，道路交
    通安全規則第93條1 項第2 款定有明文。此乃被告應注意並
    能注意之事項，而案發地點之速限為每小時50公里，已經警
    查明後載於道路交通事故調查報告表，而自昌宏路116 號庭
    院進入昌宏路，該通道與昌宏路呈交岔狀態，為交叉路口，
    且無交通號誌，有現場圖及現場照片多張附卷可憑，被告於
    上揭時地駕車本應注意上揭規定，且依當時情形，又無不能
    注意之情形，乃竟疏於注意，以時速50至60公里速度超速行
    車，於經過上開岔路時未減速慢行，作隨時停車之準備，致
    肇事使被害人受創死亡，其有過失，已經明顯；而本件經原
    審法院依職權送請台灣省高屏澎區車輛行車事故鑑定委員會
    鑑定結果，亦認為被告行經交岔路口未減速慢行，也是肇事
    原因，此有該會94年9 月2 日高屏澎鑑字第940559號鑑定意
    見書可稽。被害人因本件車禍死亡，與被告之過失行為間並
    有相當因果關係，罪證明確，被告犯行已堪認定。
四、本件被告駕駛機車肇事致人於死，核其所為係犯刑法第276
    條第1 項之過失致人於死罪；被告於肇事後即留在現場，並
    於警員到場處理時，發覺為其肇事前，即向警員坦承為其肇
    事，已經警載明於被告之筆錄，堪認被告已為自首，應依刑
    法第62條前段之規定減輕其刑。
五、原審因依刑法第276 條第1 項、第62條前段、第41條第1 項
    ，罰金罰鍰提高標準條例第1 條前段、第2 條之規定，並審
    酌被告並無前科，有台灣高等法院被告前案紀錄表可憑，素
    行尚佳、其過失情節為超速且行經無號誌交岔路口未減速慢
    行，而被害人自上述昌宏路116 號通往昌宏路之通道駛入昌
    宏路並左轉時，未依道路交通安全規則第102 條第1 項第6
    款「轉彎車應讓直行車先行」之規定，讓沿昌宏路直行之被
    告車輛先行，致發生本件事故，顯亦為本件事故發生原因之
    一，上開鑑定委員會之鑑定意見亦同此見解（鑑定意見並認
    為被害人之過失為肇事主因，被告之過失為次因），可見本
    件事故非應由被告負單一、完全之責任、被告之過失行為致
    被害人死亡，被害人家屬痛失親人，所生損害嚴重，被告於
    犯後自首，並迄審理終結時均坦承其過失情節，雖尚未與被
    害人家屬達成和解，惟已透過強制責任險之保險制度，使被
    害人家屬取得新台幣（下同）140 萬元之賠償，此經告訴人
    當庭陳明，且被告亦當庭表示願意再賠償被害人家屬60萬元
    ，但因被害人家屬當庭表示要求另外160 萬元（總計300 萬
    元）之賠償始願與被告和解，致和解無法成立，亦經被告、
    告訴人乙○○當庭陳明等一切情狀，量處有期徒刑5 月，並
    諭知如易科罰金，以300 元折算1 日。另敘明至告訴代理人
    雖一再請求原審法院傳訊證人周文萍以證明案發經過，並以
    : (一)被告犯後調解時表示只願賠償20萬元，犯後態度惡劣，
    (二)被害人於案發前確曾在路旁等候，確定無車通行時，始進
    行轉彎，而被害人遭撞擊之路口距離昌宏路左方（即被告駛
    來之方向）約36公尺處有一彎道，被害人無法看見該處以外
    來車之情形，故被害人雖有確認左方沒有來車後始行起動，
    但因反應時間僅有2 、3 秒（以被告所稱時速為60公里計算
    ），故仍反應不及而遭被告撞擊，故被害人對於本案之發生
    並無過失等語，認為被告之過失情節嚴重，並應對於本案負
    唯一之責任，請求對於被告從重量刑。惟查: (一)本件被告與
    被害人之過失情節，已經檢察官證明，有前述證據可憑，並
    經被告坦承無誤，復經上該鑑定委員會提出相同之鑑定意見
    ，而本案之當事人即檢察官與被告均表示無須再行調查其他
    證據，則告訴人或告訴代理人於本案中之地位僅係向檢察官
    表明告訴之意思，於訴訟中並無請求調查證據之權，更遑論
    對證人詰問或對證據表示意見，故告訴人上開調查證據之請
    求，對於法院自無拘束力，先予說明。(二)證人周文萍於偵查
    中已具結證稱：其於案發時離現場很近，所以見到被害人一
    騎機車出昌宏路即被撞，尚未察覺被害人是要左轉或右轉等
    語，其證詞已屬明確。至於本案被害人之過失係在於未「讓
    」直行車先行，而非未先「停」車於路口再開，此觀諸上該
    道路交通安全規則第102 條第1 項第6 款之文義即明，則被
    害人縱有先「停」於上開交岔路口再行起動，亦與其有無「
    讓」被告之機車先行無關，故證人周文萍自無依職權再行傳
    訊之必要。(三)本件縱依告訴人所主張，於撞擊地點前30餘公
    尺處有一彎道，若依被告所供其時速為60公里，則被害人於
    見到被告之車輛至被撞擊前僅有2 至3 秒之反應時間等情，
    依卷附現場照片及現場圖所示，被害人遭撞擊之地點係距離
    昌宏路之道路邊緣2.2 公尺處，可見被害人係一起動駛離昌
    宏路116 號前之路口即遭撞擊，所需之時間顯然極短，若被
    害人果曾於起動前2 至3 秒察覺被告之機車，並有禮讓之意
    ，顯不可能於駛離道路邊緣2.2 公尺處即遭到撞擊，故告訴
    人所極力主張被害人確曾想「讓」被告先行，但因被告速度
    太快，距離太短，所以反應不及，故被害人並無未讓直行車
    先行之過失一節，尚乏證據，公訴人及鑑定委員會上開認為
    被害人有未讓直行車先行之過失一節，應可採認。(四)本件被
    害人有如上所述之過失等情，既如前述，則告訴人基於認為
    被害人對於本件事故之發生完全沒有責任所提出之賠償金額
    （300 萬元），即難認為應完全由被告負擔，而被告已經透
    過保險制度賠償告訴人140 萬元，復於原審法院審理中一再
    表明願意再賠償告訴人60萬元，合計賠償告訴人200 萬元等
    情，雖為告訴人所拒絕，但已足認被告並非無賠償之誠意，
    其提出之賠償金額建議，亦難謂無真誠和解之意，故告訴人
    仍以被告拒絕賠償共計300 萬元之金額，認被告犯後態度惡
    劣，毫無悔意，尚難認有理由。(五)綜上所述，告訴人所提出
    證據之調查，並無必要，而其認為被告犯後態度不佳，應從
    重量刑之依據，亦難認有理由等情。其認事用法，核無不合
    ，量刑亦屬妥適（本院於準備程序中試行和解，被害人家屬
    當庭表示要求被告再賠償360 萬元，致無法達成和解）。檢
    察官據告訴人之聲請，提起上訴，仍執前詞，並以原審量刑
    過輕，指摘原判決不當，為無理由，應予駁回。
據上論斷，應依刑事訴訟法第368 條、第364 條，第273 條之1
第1 項，判決如主文。
本案經檢察官張金塗到庭執行職務。
中    華    民    國    95    年    1     月    26    日
            刑事第五庭  審判長法  官  曾永宗
                              法  官  陳明富
                              法  官  任森銓
以上正本證明與原本無異。
不得上訴。
中    華    民    國    95    年    1     月    26    日
                              書記官  蘇恒仁
附錄本判決論罪科刑法條：
刑法第276 條第1 項
因過失致人於死者，處2 年以下有期徒刑、拘役或2 千元以下罰
金。


司法院資訊處製作；財團法人民間司法改革基金會備份。
